【裁判字號】    97,易,1309
【裁判日期】    971128
【裁判案由】    竊盜
【裁判全文】
臺灣臺北地方法院刑事判決            97年度易字第1309號
公  訴  人  台灣台北地方法院檢察署檢察官
被      告  乙○○
上列被告因竊盜案件，經檢察官提起公訴（97年度偵續一字第34
號），本院判決如下：
    主  文
乙○○無罪。
    理  由
一、公訴意旨略以：被告乙○○可預見提供個人銀行帳戶供他人
    使用，可能幫助他人遂行竊盜等財產犯罪，基於幫助竊盜等
    財產犯罪之未必故意，於民國94年10月18日在長春路之第一
    商業銀行（下稱第一銀行）附近，將自己所有之第一銀行松
    江分行帳號00000000000 號帳戶（下稱上開帳戶）之存摺、
    密碼及提款卡，交予甲○○（另由台灣台北地方法院檢察署
    檢察官以97年偵字5210號案件為不起訴處分）使用。嗣於94
    年10月19日址設台北市中山區○○○路○ 段90號19樓之超捷
    國際物流股份有限公司（下稱超捷公司），遭不詳之人竊取
    該公司廠商為支付款項而放置於該公司櫃台內之華南商業銀
    行懷生分行票號QC0000000 號、QC0000000 號、QC0000000
    號支票共3 張，金額分別為新台幣（下同）18,425元、45,1
    74元、50,440元，以及彰化銀行吉林分行票號CL0000000 號
    、金額1,692 元之支票1 張得手，上開4 張支票於94年10月
    20日提示並存入乙○○上開帳戶內，旋即於94年10月21日、
    22日由甲○○及年籍不詳之「陳仲豪」提領一空，因認被告
    涉犯刑法第320 條第1 項、第30條第1 項之幫助竊盜罪嫌等
    語。
二、按犯罪事實應依證據認定之，無證據不得認定犯罪事實；不
    能證明被告犯罪者或其行為不罰者，應諭知無罪之判決，刑
    事訴訟法第154 條第2 項、第301 條第1 項，分別定有明文
    。復按認定不利於被告之事實，須依積極證據，苟積極證據
    不足為不利於被告事實之認定時，即應為有利於被告之認定
    ，更不必有何有利之證據，最高法院30年上字第816 號著有
    判例，可資參照。
三、檢察官認被告涉有上開罪嫌，係以證人甲○○、超捷公司法
    務人員丙○○之證述，及上開帳戶交易明細、上開支票影本
    為主要論據。訊據被告固坦承將上開帳戶交予甲○○之事實
    ，惟堅決否認有何幫助竊盜之犯行，辯稱：伊是為了要辦貸
    款始將帳戶交予甲○○等語。
四、經查：
（一）被告於94年10月18日在第一銀行松江分行開立帳戶，並將
      該帳戶存摺及提款卡交予甲○○等情，業據被告坦承不諱
      ，而超捷公司於94年10月19日失竊上開支票4 紙，嗣該等
      支票於94年10月20日存入被告上開帳戶並經兌現提領等節
      ，業據證人即超捷公司法務人員丙○○證述明確，且有上
      開支票影本、上開帳戶之開戶資料及交易明細表在卷可稽
      ，前開事實均堪認定。
（二）被告供稱為辦理貸款始申辦上開帳戶，並將上開帳戶之存
      摺、提款卡均交予甲○○，且告知提款卡密碼，惟並未提
      供工作證明，事後貸款未成，甲○○亦未將上開帳戶之存
      摺、提款卡還給伊等語（本院97年11月21日審理筆錄），
      均與正常貸款之情節有異，惟尚難以此推論被告事前明知
      竊嫌欲竊取超捷公司之支票而予以幫助。又被告於偵查中
      固供稱：「當時有一個朋友介紹我去第一銀行辦理貸款，
      他就問我有無第一銀行的存摺，我說沒有，他就叫我去辦
      ，他要借用一下。... （你是否有把帳戶賣給別人？）我
      沒有拿錢，我不知道他借存摺要作什麼，因為他幫我介紹
      貸款的事情，我覺得我欠他人情，所以他跟我借，我就借
      他。」等語（95年8 月25日偵查筆錄，95年度偵字第4312
      號卷），惟此究與認知到竊嫌欲竊盜他人之支票，且欲使
      用其帳戶以存入支票係屬二事，不能以其前開供述，即認
      被告對於竊盜一事事先知情。況被告縱對其出借帳戶可能
      遭他人為不法之用，有所認知，惟目前出售人頭帳戶，大
      多係遭詐騙集團用於詐欺取財作為匯款工具，由常理觀之
      ，提供帳戶與竊盜罪之成立並無何關聯性。
（三）證人甲○○於偵查及本院行準備程序時均證稱有收取上開
      帳戶、幫被告辦理貸款等情，雖與被告所供稱之細節互有
      出入，惟亦難據此即認甲○○與被告於竊嫌竊盜前均已知
      悉竊嫌竊取超捷公司支票需帳戶存入支票之情。
（四）查本件並無證據足認被告係於竊盜集團竊取超捷公司支票
      前即與竊盜集團有幫助竊盜之犯意聯絡，業如前述。按竊
      盜罪既遂與未遂之區別，應以所竊之物已否移入自己權力
      支配之下為標準，若已將他人財物移歸自己所持，即應成
      立竊盜既遂罪，最高法院17年上字第509 號判例可資參照
      。另按幫助犯無獨立性，以正犯已經犯罪為構成要件，如
      無他人犯罪行為之存在，幫助犯即無由成立。且刑法上所
      謂幫助犯者，係指於他人實施犯罪之前或犯罪之際，予以
      助力，使之易於實施或完成犯罪行為之謂，故以「事先幫
      助」及「事中幫助」為限，若於他人犯罪行為完成後，予
      以助力，即學說上所謂「事後幫助」，除法律別有處罰規
      定外，不成立幫助犯（最高法院18年上字第287 號判例、
      71年度台上字第843 號判決意旨參照）。又贓物罪之成立
      ，以關於他人犯罪所得之物為限，若係自己犯罪所得之物
      ，即不另成立贓物罪。如竊嫌竊取超捷公司支票後，始自
      甲○○處取得被告上開帳戶，則於竊盜犯罪既遂之後，自
      無成立幫助竊盜罪之理。且甲○○亦因無法證明有幫助竊
      盜之故意，經檢察官以97年度偵字第5210號為不起訴處分
      確定，此有該不起訴處分書、台灣高等法院被告前案紀錄
      表在卷可稽。再竊嫌竊取超捷公司支票之後，為實際取得
      支票上所載之金額而為之提示支票行為，屬事後處理犯罪
      所得之物，不另成立贓物罪，是被告提供帳戶之行為，亦
      無從成立贓物罪之幫助犯，附此敘明。
五、綜上，本件證據未能證明被告有幫助竊盜之故意，亦未能證
    明其有事前或事中幫助竊盜之行為。此外，本院復查無其他
    積極證據足以證明檢察官所指之犯罪事實，揆諸上開法條及
    判例意旨，本件不能證明被告犯罪，自應為被告無罪之諭知
    。
據上論斷，依刑事訴訟法第301條第1項，判決如主文。
本案經檢察官楊冀華到庭執行職務
中    華    民    國    97    年    11    月    28    日
                  刑事第七庭  法      官  林欣苑
上正本證明與原本無異。
如不服本判決應於收受送達後10日內向本院提出上訴書狀，並應
敘述具體理由；其未敘述上訴理由者，應於上訴期間屆滿後20日
內向本院補提理由書（均須按他造當事人之人數附繕本）「切勿
逕送上級法院」。告訴人或被害人如對於本判決不服者，應具備
理由請求檢察官上訴，其上訴期間之計算係以檢察官收受判決正
本之日期為準。
                              書記官  劉英芬
中    華    民    國    97    年    11    月    28    日


司法院資訊處製作；財團法人民間司法改革基金會備份。
